---
title: "Rapport"
format: html
editor: 
  markdown: 
    wrap: 72
editor_options: 
  chunk_output_type: console
bibliography: bibliography.bib
---

# Molecular Laboratory report

1.0 Introduksjon

I forskning finnes det ulike metoder, genekspresjon analyse med
kvantiativ fulorisens-basert sanntids polymerase kjedereaksjon (qPCR) er
en av disse og brukes i treningsfysiologien. Målet med qPCR er å studere
genutrykk til et målgen med bruk av biologisk materiale (Kuang. et.al,
2018). qPCR kan bli brukt til å kunne måle treningsinduserte endringer i
genutrykk for muskelfibertype. Forskjellen på qPCR og PCR er at ved bruk
av qPCR kan man kvantifisere og måle mengden av DNA-sekvenser her og nå
@kuang2018. For å kunne utføre en PCR må en ha et RNA, dette blir
ekstrahert fra en biologisk materiale (eks. muskelvev). RNA som blir
brukt til å kjøre en PCR går igjennom tre ulike steg. Første steget er
at RNA-et må bli cDNA denne prosessen kalles reversert transkripsjon
(Kuang et.al, 2018). cDNA vil bli kopiert slik at man har milliarder av
kopier (Kuang et.al, 2018). DNA-et blir først utsatt for høy temperatur
slik at den doble DNA tråden blir splittet til en enkeltråd
(denaturering) [@kuang2018]. Det andre steget er at temperaturen så
senkes da vil DNA-primere kunne binde seg(annealing). Tredje og siste
steg er at temperaturen økes slik at primere binder seg og vi får en ny
dobbelt tråd. Denne prossessen kalles elongering [@kuang2018]. Sykulsen
vil gjenta seg og repeteres, det vil økes eksponsielt for hver syklus
[@kuang2018]. Det finnes ulike metoder for å gjennomføre dette en av
disse metodene er SYBR green-metoden. Her brukes en fulorecens og DNA
bindes til denne. Vi vil da kunne følge prosessen her og nå. Det vil bli
tatt et bilde av fluorscensen for hver syklus som kjøres. Siden det tas
et bilde etter hver syklus kan man detektere fluorecsencen [@kuang2018].
For hver syklus som kjøres blir c-DNA og fluorscensen doblet og økes
eksponensielt [@kuang2018]. Det som er målet er å se hvor fort
fluorecensen når en satt terskelverdi, dette kalles syklisk terskel (CT)
[@kuang2018]. Denne sykliske terskelen kan si noe om uttrykket til
genet. Lavere CT- verdier og færre sykluser c-DNA har gått igjennom, er
en indikasjon på hvor stort utrykk vi har av målgenet [@livak2001].

2.0 Metode Ved start på forsøket fikk vi utdelt ferdig c-DNA fra et
tidligere gjennomført styrkeprosjekt av labansvarlig. For å kunne kjøre
en qPCR ble det brukt cDNA og en Master mix. Denne Master mixen besto av
50 ul SYBR-green, 20 ul H2O og 10 ul primer mix enten (MHC1,MHC2x eller
MHC2a). Det ble også laget en Master mix som var en kontroll denne
mestod av 50 ul b2m primermix, 100ul H2O og 250 ul med CYBR-green.
Forsøket innebar også å lage to fortynningsrekker. Fortynningsrekkene
var som følger : 1, 1/10 1/100 og 1/1000 samt ½ 1/20 1/200. Det ble
brukt cmyc primer som ble fortynnet med H2O i 1/1 prøven var det 30ul
prøve og 0 ul H2O

```{r}
library(knitr)

fortynning<-data.frame( Fortynning = c("1", "1/10", "1/100", "1/1000", "½", "1/20", "1/200"),
  Prøve = c(30, 2, 2, 2, 10, 2, 2),
  H2O = c(0, 18, 18, 18, 10, 18, 18)
)

kable(fortynning, caption = "Fortynning Tabell")

```

Flytter 2 µl fra rør 1 til 2a, og 10µl fra 1 til 2b, vortex rør 2a+2b.

Flytter 2µl fra 2a til 3a og 2µl fra 2b til 3b, vortex rør 3a+3b.

Flytter 2µl fra 3a til 4a og 2µ fra 3b til 4b, vortex rør 4a + 4b.

```{r}
library(knitr)
library(kableExtra)


data <- data.frame(
  Pre_week_0 = c("myhe 1", "myhe 1", "myhe 1", "myhe 2a", "myhe 2a", "myhe 2a", "myhe 2x", "myhe 2x", "myhe 2x", "b2m", "b2m", "b2m"),
  Post_week_12 = c("myhe 1", "myhe 1", "myhe 1", "myhe 2a", "myhe 2a", "myhe 2a", "myhe 2x", "myhe 2x", "myhe 2x", "b2m", "b2m", "b2m"),
  cmyc_1 = rep(NA, 12),
  cmyc_2a = rep(NA, 12),
  cmyc_3a = rep(NA, 12),
  cmyc_4a = rep(NA, 12),
  cmyc_2b = rep(NA, 12),
  cmyc_3b = rep(NA, 12),
  cmyc_4b = rep(NA, 12)
)


rownames(data) <- c("A", "B", "C", "D", "E", "F", "G", "H", "I", "J", "K", "L")


kable(data, caption = "Tabell: Oversikt over prøver") 
  
```

Videre ble prøvene pippetert over i brønner etter pippeteringskartet
over. Brønene ble fylt med 8ul primer spesifikk prøve samt 2 ul med cDNA
løsning eller kontrollløsning A- L 1 og 2. Videre ble fortynningsrekkene
pippetert over i 5-11 A-C. Dette ble utført i et treplat for alle
prøvene. Videre ble qPCR prøven kjørt i sanntids PCR (Applied Biosytems
7500 fast Real-TimePCR Systems, Life Technologies AS) ved bruk av Quant
Studio 5. Prossesen for PCR besto videre av tre ulike steg. Første
steget er et «Hold stage» der blir tempearaturen økt med 1,99 celcius/ s
opp til 50 grader. Her blir temperaturen konstant på 50 grader i 2
minutter før det videre blir økt med 1,99 grader/s opp til 95 grader og
forblir på 95 grader i 2 minutter. Det neste steget er da selve PCR
prosessen «PCR stage», som består av 40 sykluser, der én syklus består
av 1 sek på 95°C og at tempearaturen synker med 1,77 °C//s ned til
temperaturen når 60 °C hvor en konstant temperatur opprettholdes i
30sek. Det blir etter hver syklus tatt et bilde av fluorecensen. Siste
steget kalt «Melt stage» blir temperaturen øker med 1,99 °C/s opp til vi
når 95°C her blir temperarturen holdt konstant i 15 sekunder. Den blir
så gradvis senket med 1,77 °C/s til en når 60 grader hvor temperaturen
blir holdt konstant i 1minutt. Før den igjen økes med 0,15 °C/ s opp til
95 grader igjen og blir holdt konstant i 15 sekunder. Da er
PCR-prosessen ferdig og vi videre kunne en hente ut CT-verdier. Når
CT-verdiene var hentet ut ble de videre databehandlet og gjort
utregninger med hjelp av Excel, Microsoft Office.

```{r}
library(knitr)
library(kableExtra)


ct_data <- data.frame(
  sample_name = c("Control sample W0", "W0", "W12", "W0", "W12", "W0", "W12"),
  target_name = c("b2m", "MHC I", "MHC I", "MHC 2a", "MHC 2a", "MHC 2x", "MHC 2x"),
  Ct1 = c(23.427, 18.299, 18.431, 22.419, 18.393, 25.708, 25.120),
  Ct2 = c(24.072, 19.223, 19.080, 17.707, 18.731, 25.036, 23.575),
  Ct3 = c(23.318, 19.764, 18.348, 18.314, 35.236, 23.771, 23.052)
)


ct_data$average_Ct <- rowMeans(ct_data[, c("Ct1", "Ct2", "Ct3")])


kable(ct_data, 
      col.names = c("Sample Name", "Target Name", "Ct1", "Ct2", "Ct3", "Average Ct"),
      caption = "Ct-verdier for de ulike prøvene") %>%
  kable_styling("striped", full_width = FALSE) %>%
  column_spec(1:6, bold = FALSE) %>%
  add_header_above(c(" ", "Ct Data" = 5)) 

```

Tallene viser til antall sykluser før syklisk terskel (CT) er nådd. CT
verdiene verdier for å nå syklisk terskel har endret seg fra uke 0 til
uke 12. For MHC1 har det endret seg fra et gjennomsnitt på 19,09 -18,62
sykluser. For MHC2a har det endret seg fra 19,48 -24,12 og for MHC 2x
fra 24,83-23,91. Et lavere antall sykluser et større genutrykk.

```{r}
library(knitr)
library(kableExtra)


gen_expression <- data.frame(
  time_point = c("Uke 0", "Uke 12"),
  MHC1 = c(56, 95),
  MHC2a = c(43, 2),
  MHC2x = c(1, 2)
)


kable(gen_expression, 
      col.names = c("Uke", "MHC1", "MHC2a", "MHC2x")) %>% 
  kable_styling("striped", full_width = FALSE) %>% 
  column_spec(1, bold = TRUE) %>%  
  add_header_above(c(" " = 1, "Prosentvis fordeling av genuttrykk" = 3))  

```

Vi ser at mengden genuttrykk for muskelfibertype 2a (MHC-2a) har sunket
fra 43% til 2% etter 12 uker, det har også vært en reduksjon for
muskelfibertype 2x (MHC-2x) fra 2% til 1%. Muskelfibertype 1 (MHC1) har
derimot økt fra 56% til 95%.

```{r}
library(knitr)
library(kableExtra)

primer_efficiency <- data.frame(
  slope = -2.4774046,
  primer_eff = 153.31
)

kable(primer_efficiency, 
      caption = "Primer Efficiency Results", 
      col.names = c("Slope", "Primer Efficiency")) %>%
  kable_styling("striped", full_width = FALSE) %>%
  column_spec(1, bold = TRUE) 
```

4.0 Diskusjon[@andersen2000]

Målet med dette forsøket var å undersøke endringer i myoisintungkjedene.
Etter en styrketreningsintevesjon på utrent forsøksperson på 12 uker,
ved hjelp av fluoricens- basert sanntids kvantitativ polymerase
kjedereaksjon (qPCR).

Det har i dette forsøket blitt undersøkt hvor mange sykluser CT-verdiene
til den ulike myoisintungkjedene trenger for å nå sin terskelverdi. Der
færre sykluser og lavere CT verdier indikerer et størrre genutrykk. I
våre resulatater har vi sett en endring for alle myosintunkjedene når
det gjelder antall sykluser myoisnkjedene har trengt for å nå sin
CT-verdi og den prosentvise endringen for tungkjedene indikerer at vi
har fått en stor endring fra 56%- 95% for MHCI, for MHC2a har det blitt
redusert fra 43% til 2%, det samme gjelder for MHC2x som har fått en
reduksjon fra 2%-1%.

I en tidligere studie av Ellefsen et al. (2014),[@ellefsen2014] hvor en
styrketreningsintervensjon ble gjennomført på utrente individer over 12
uker, ble det observert en økning i MHC2A, en reduksjon i MHC2X, samt
stabilitet i MHC1. I kontrast til dette viser våre resultater
motstridende funn, med både reduksjon i MHC2A og MHC2X, samt en
betydelig økning i MHC1. Andre studier, som [@terzis2008] Terzis et al.
(2008) og @andersen2000 også vist at utrente personer med overvekt av
MHC2X opplever en reduksjon i MHC2X og en økning i MHC2A ved trening,
med minimal endring i MHC1. Det er kjent at genuttrykk ikke kan endres
fra MHC1 til MHC2A eller MHC2X, noe som gjør det vanskelig å forklare de
resultatene vi har fått fra analysen av myosintungkjeder. Dette reiser
spørsmål om hva som kan ha skjedd under vår analyse og om det er
spesifikke faktorer ved vårt eksperiment som kan ha bidratt til disse
avvikene fra tidligere forskning.

Det som en kan reise en usikkerhet om er om både pippetringferdigheter
og primerkvaliteten har vært god nok enten at primer har gått ut på dato
eller bruk av feil primer. Primer efficency skulle ligge mellom 90-110%.
I vårt tilfelle fikk vi en efficency på 153% noe som kan tyde på at det
kan være menneskelige feil som har påvirket resulatet. Det er også
vanskelig å skulle trekke slutninger basert på en prøve. Samt at vi har
ingen forkunnskap om hvilket treningsstimuli forsøkspersonen vi har fått
har vært utsatt for, annet enn den informasjonen vi har fått fra
labansvarlig.

5.0 Konklusjon

Basert på funn vi har fått i forsøket kan vi ikke si noe om endringene i
myiosntungkjedene for denne forsøkspersonen. Da resultatene vi har fått
ikke er mulig basert på det vi kjenner til av tidligere forskning.
